臺灣臺中地方法院民事裁定　　　　　　 100年度監宣字第43號
聲請人　蔡俊忠
相對人　蔡秀華
上列聲請人聲請監護宣告事件，本院裁定如下：
    主    文
宣告蔡秀華（國民身分證統一編號：Ｚ000000000號）
為受監護宣告之人。
選定蔡俊忠為受監護宣告之人之監護人。
指定蔡雪委為會同開具財產清冊之人。
聲請費用由受監護宣告之人負擔。
    理    由
一、聲請意旨略以：聲請人蔡俊忠（男、民國○○年○月○○○
    日生、國民身分證統一編號：Ｚ000000000號）為
    相對人蔡秀華（女、六十五年二月四日生、國民身分證統一
    編號：Ｚ000000000號）之夫，相對人於九十九年
    三月三十日因腦中風，顱內出血，雖屢經延醫診治均不見起
    色，已無法處理自己事務，為此聲請對其為監護之宣告等語
    。再聲請人及蔡雪委分別為相對人之配偶、胞姊，經相對人
    之親屬開會決議共同推舉為監護人及會同開具財產清冊之人
    ，為確保相對人之權益，爰依法請求選定聲請人為受監護宣
    告之相對人之監護人，另請指定蔡雪委為會同開具財產清冊
    之人等語，並提出戶籍謄本、身心障礙手冊影本、診斷證明
    書、親屬團體會議推定監護人、會同開具財產清之人說明書
    、親屬系統表、同意書等件為證。
二、按對於因精神障礙或其他心智缺陷，致不能為意思表示或受
    意思表示，或不能辨識其意思表示之效果者，法院得因本人
    、配偶、四親等內之親屬、最近一年有同居事實之其他親屬
    、檢察官、主管機關或社會福利機構之聲請，為監護之宣告
    。受監護宣告之人應置監護人。法院為監護之宣告時，應依
    職權就配偶、四親等內之親屬、最近一年有同居事實之其他
    親屬、主管機關、社會福利機構或其他適當之人選定一人或
    數人為監護人，並同時指定會同開具財產清冊之人。法院選
    定監護人時，應依受監護宣告之人之最佳利益，優先考量受
    監護宣告之人之意見，審酌一切情狀，並注意下列事項：(一)
    受監護宣告之人之身心狀態與生活及財產狀況。(二)受監護宣
    告之人與其配偶、子女或其他共同生活之人間之情感狀況。
    (三)監護人之職業、經歷、意見及其與受監護宣告之人之利害
    關係。(四)法人為監護人時，其事業之種類與內容，法人及其
    代表人與受監護宣告之人之利害關係，民法第十四條第一項
    、第一千一百十條、第一千一百十一條第一項、第一千一百
    十一條之一分別定有明文。
三、經查：
  (一)聲請人主張其為相對人之夫，相對人有上開事由須為監護宣
    告之事實，業據提出戶籍謄本、身心障礙手冊影本、診斷證
    明書等件為證。是聲請人既為相對人之配偶，依法自得聲請
    對相對人為監護之宣告。又本院於鑑定人即中國醫藥大學附
    設醫院黃介良醫師前訊問相對人姓名、年籍、住所等問題，
    相對人插鼻胃管、氣切，對於訊問均無反應。嗣經鑑定醫師
    鑑定結果認：相對人插二管，目前並無語言表達能力；相對
    人於九十九年三月三十日腦血管中風，喪失意識，送醫做腦
    部引流手術，現在對外界無主動反應，也無思考能力及自己
    行為之利害得失之意思能力；相對人認知、理解判斷能力嚴
    重缺損，已無管理處分自己財產之能力，縱使接受治療後，
    仍無回復之可能性；基於受鑑定人有精神上之障礙（器質性
    精神病）其程度重大，不能管理處分自己的財產，回復之可
    能性低，其「不能為意思表示或受意思表示」、「不能辨識
    其意思表示之效果」，精神障礙之程度，可為監護宣告等情
    ，此有本院一００年五月二十三日訊問筆錄乙份在卷可憑。
    本院審酌上開訊問結果及鑑定醫師所為之鑑定意見後，認相
    對人因中風顱內出血後，造成精神障礙，致不能為意思表示
    及受意思表示，亦不能辨識其意思表示效果，故聲請人聲請
    對相對人為監護之宣告，為有理由，應予准許。
  (二)第查聲請人及蔡雪委分別為相對人之配偶、胞姊等情，有聲
    請人提出之戶籍謄本在卷可憑。又聲請人及蔡雪委於本院訊
    問時同意擔任監護人、會同開具財產清冊之人，有前揭筆錄
    在卷可憑。再相對人之親屬於一００年一月十六日曾召開會
    議，共同推舉聲請人為監護人、蔡雪委為會同開具財產清冊
    之人等情，亦有親屬團體會議推定監護人、會同開具財產清
    之人說明書在卷可憑。本院審酌上開事證，認聲請人及蔡雪
    委既分別為受監護人之配偶、胞姊，除獲其他親屬之信賴，
    渠等對於受監護人之經濟情形亦較為熟稔，二人復同意擔任
    此一職務，是選定聲請人為相對人之監護人，並由蔡雪委擔
    任相對人之會同開具財產清冊之人，最能符合受監護宣告之
    人之最佳利益，爰依上揭規定，選定聲請人蔡俊忠為受監護
    宣告之人之監護人，並指定蔡雪委為會同開具財產清冊之人
    。
  (三)末按民法第一千一百十三條準用同法第一百零九十九條、第
    一千一百零九條之規定，監護開始時，監護人對於受監護人
    之財產，應依規定會同法院指定會同開具財產清冊之人，於
    二個月內開具財產清冊，並陳報法院；監護人於執行監護職
    務時，因故意或過失，致生損害於受監護人者，應負賠償之
    責。基上，監護人蔡俊忠於本裁定確定後，應會同如主文第
    三項所示之法院指定人蔡雪委，於二個月內開具財產清冊，
    並陳報法院，併此敘明。
四、依民事訴訟法第六百零八條第一項，裁定如主文。
中    華    民    國   100    年    5     月    25    日
                  家事法庭      法  官  楊熾光
如不服本裁定關於選定監護人及指定會同開具財產清冊之人等部
分，應於送達後十日內向本院提出抗告狀，並繳納抗告費新臺幣
一仟元；其餘關於宣告監護之部分，依民事訴訟法第六百零九條
第一項規定不得抗告。
中    華    民    國   100    年    5     月    25    日
                                書記官  郭麗娟